【裁判字號】    97,上訴,72
【裁判日期】    970305
【裁判案由】    加重強盜等
【裁判全文】
臺灣高等法院臺中分院刑事判決          97年度上訴字第72號
上  訴  人
即  被  告  丙○○
選任辯護人  王俊凱律師
上列上訴人因加重強盜等案件，不服臺灣臺中地方法院96年度訴
字第2741號中華民國96年10月19日第一審判決（起訴案號：臺灣
臺中地方法院檢察署96年度偵字第15865號），提起上訴，本院
判決如下：
    主  文
上訴駁回。
    犯罪事實
一、丙○○為許志瑋之朋支，因許志瑋（已經原審依傷害罪、強
    制罪判處罪刑確定）認為甲○○積欠其新臺幣（下同）一萬
    元，乃於民國96年6月13日中午，請丙○○代為收取。但甲
    ○○認僅欠六千元，僅交付六千元予丙○○，復與許志瑋於
    電話中就債款數額發生口角，許志瑋因而心生不滿，欲教訓
    甲○○並向其催討債務，遂夥同丙○○、周文凱、郭俊男、
    洪志宗及其餘不詳姓名之成年男子數名，於同日19時20分許
    ，推由洪志宗持斧頭，郭俊男持鐮刀，周文凱、許志瑋、丙
    ○○分持球棒，其餘不詳姓名之成年男子則空手，一同至臺
    中市○區○○○路658號甲○○任職之滿珠園餐廳後門處，
    待見到甲○○時，即由許志瑋先持球棒毆擊甲○○頭部，其
    他人則隨後，分持斧頭、鐮刀、球棒、或徒手圍毆甲○○，
    致甲○○受左手腕背側深部撕裂傷合併伸指肌腱斷裂、頸部
    及左腰挫傷、頭部外傷併腦震盪、右手左腰及左腿擦傷等傷
    害，期間許志瑋則對甲○○恫嚇稱「要將甲○○押走，帶到
    山上埋掉」等語，並向甲○○催討欠債，甲○○遂交付四千
    元予丙○○，丙○○再轉交許志瑋，而使甲○○行此無義務
    之事，許志瑋等見目的均已達成，始行離去（丙○○強制罪
    部分，經原審判處有期徒刑四月，未上訴確定）。
二、案經被害人甲○○訴由臺中市警察局第三分局移送臺灣臺中
    地方法院檢察署檢察官偵查起訴。
    理    由
一、上訴人即被告丙○○（下稱被告）對於上開傷害罪行，自白
    不諱；並經證人甲○○、顏國華、胡雲寶於原審法院審理時
    證述被告許志瑋等人因金錢糾紛夥同多人持斧頭、鐮刀、球
    棒等物毆傷證人甲○○等語；足認被告二人自白與事實相符
    ，而堪採信。復有證人即被害人甲○○受傷之國軍臺中總醫
    院附設民眾診療服務處之診斷證明書一紙（見偵字第15865
    號卷第43頁）在卷可參。被告上開傷害犯行事證明確，可以
    認定。
二、按妨害自由，並非以傷害為當然之手段，若行為人另具有傷
    害故意，且發生傷害結果，自應成立傷害罪。查共犯許志瑋
    前開傷害行為之目的在於教訓證人甲○○，並催討債務，業
    據被告許志瑋供承在卷（見原審卷第19、203頁，偵字第158
    65號卷第126頁）。且被告許志瑋、丙○○夥同多人，分持
    斧頭、鐮刀、球棒等物，毆打證人甲○○，致其所受有前述
    之傷害，已逾越強制罪強暴行為所可能附隨之傷害程度，自
    無從為強制罪所吸收（被告所犯強制罪，經原審判處有期徒
    刑四月確定）。核被告所為，係犯刑法第277條第1項之傷害
    罪。公訴意旨認被告與許志瑋二人所為，係犯刑法第330條
    第1項、第277條第1項之加重強盜罪、且係以一行為所犯，
    應依想像競合犯從一重處斷。惟被告與許志瑋共犯部分，並
    不成立強盜罪，僅成立傷害罪、強制罪，且犯意各別應分論
    併罰，其中強制罪部分已經原審判決確定，故被告所為並不
    成立強盜罪，亦可認定。公訴人認被告以一行為犯加重強盜
    罪、傷害罪，即有未洽。被告與共犯許志瑋、證人周文凱、
    案外人洪志宗、郭俊男及其他不詳姓名之成年男子，就前開
    傷害罪，有犯意聯絡及行為分擔，均為共同正犯。
三、原審法院認被告傷害罪行，事證明確，適用刑法第28條、第
    277條第1項、刑法施行法第1條之1第1項、第2項，審酌被告
    等人僅因與證人甲○○就債務發生爭執，即夥同多人以斧頭
    、鐮刀、球棒等工具，圍毆證人甲○○出氣並討債，嚴重影
    響社會治安，及證人甲○○所受之傷害程度，被告丙○○係
    承許志瑋指使而參與本案犯行，被告坦承犯行，且被告丙○
    ○亦已賠償證人甲○○，暨其等犯罪之手段、動機等一切情
    狀，量處有期徒刑五月。並以被告及共犯供犯本案所有之前
    開工具，均未扣案，且非專供犯罪所用之物，亦非法院應義
    務沒收之物，為免將來執行之困擾，爰不為沒收之諭知。認
    事用法均無違誤，量刑亦屬妥適。被告上訴略以被告已與告
    訴人和解，獲得諒解；且被告母患有惡性腫瘤，需被告賺錢
    照顧；其他共犯周文凱、洪志宗等人亦因告訴人撤回告訴，
    就傷害罪部分經諭知不受理判決，原審量處有期徒刑五月，
    量刑過重云云，並非有據。被告上訴意旨另略以被告已與告
    訴人甲○○和解，告訴人並於原審表明撤回告訴，應生撤回
    之效力云云。惟查告訴人甲○○於原審法院審理時，同時表
    示：「但是如果說要對丙○○撤回告訴，會生全部撤回之效
    力，我就不願意撤回」等語。按告訴乃論之罪，對於共犯之
    一人告訴或撤回告訴者，其效力及於其他共犯，刑事訴訟法
    第239條前段定有明文。此項規定在偵查中及審判中均有適
    用（最高法院80年台上字第707號刑事判決參照）。告訴人
    既已明確表示如其確回告訴之效力及於共犯許志瑋即不予撤
    回，依上開刑事訴訟法規定，甲○○有條件之撤回告訴之表
    示不生效力，原審法院就傷害罪行部分，對被告論處罪刑，
    並無不當。綜上說明，本件被告之上訴無理由，應予駁回。
據上論斷，應依刑事訴訟法第368條，判決如主文。
本案經檢察官乙○○到庭執行職務。
中    華    民    國    97    年     3    月    5     日
            刑事第九庭  審判長法  官  陳  筱  珮
                              法  官  康  應  龍
                              法  官  趙  春  碧
上列正本證明與原本無異。
不得上訴。
                              書記官  蘇  昭  文
中    華    民    國    97    年    3     月    5     日
附錄論罪科刑法條
中華民國刑法第277條
（普通傷害罪）
傷害人之身體或健康者，處三年以下有期徒刑、拘役或一千元以
下罰金。


司法院資訊處製作；財團法人民間司法改革基金會備份。
